【裁判字號】    99,台上,8245
【裁判日期】    991230
【裁判案由】    違反銀行法等罪
【裁判全文】
最高法院刑事判決            九十九年度台上字第八二四五號
上  訴  人  謝世宏
選任辯護人  徐揆智律師
上列上訴人因違反銀行法等罪案件，不服台灣高等法院中華民國
九十九年十月二十八日第二審判決（九十九年度金上重訴字第五
○號，起訴案號：台灣台北地方法院檢察署九十八年度偵緝字第
二七七七、二七七八、二七七九、二七八○號，九十九年度偵字
第一七二七、六八三六號），提起上訴，本院判決如下：
    主  文
上訴駁回。
    理  由
一、違反銀行法部分：
按刑事訴訟法第三百七十七條規定：上訴於第三審法院，非以判
決違背法令為理由，不得為之；是提起第三審上訴，應以原判決
違背法令為理由，係屬法定要件。如果上訴理由書狀並非依據卷
內訴訟資料具體指摘原判決不適用何種法則或如何適用不當，或
所指摘原判決違法情事顯與法律規定得為第三審上訴理由之違法
情形不相適合時，均應認其上訴為違背法律上之程式，予以駁回
。上訴人謝世宏上訴意旨略以：依銀行法第一百二十五條之二第
一項後段之規定，犯罪所得須達於新台幣（下同）一億元以上者
始構成，上訴人固轉出計一億五千九百九十九萬九千二百元，惟
案發後經台灣台北地方法院檢察署檢察官合計扣得一億三千九百
九十四萬元，依原審判決附表三所載，上訴人犯罪所得僅約一千
多萬元。原判決論以上開法條及同法第一百二十五條之三第一項
之刑責，顯有適用法則之不當云云。
惟證據之取捨及事實之認定，均為事實審法院之職權，倘其採證
認事並未違背證據法則，並於理由內說明其取捨證據及得心證之
理由者，自不得任意指為違法。原判決依憑上訴人之自白，共同
被告鄭夙雅、鄭寶貴之供述，證人邵文鑑、蔡旺基（台灣銀行松
江分行存款業務副理）、王啟明、鄧莉芳、李芳春、林麗敏、余
建文、鄭文婷、陳錦麟、黃主恩（尚詠股份有限公司〈下稱尚詠
公司〉會計）、林秀玫、張國璉（邦聯股份有限公司〈下稱邦聯
公司〉經理）、劉土金等證詞，邵文鑑於台灣銀行所設第000000
000000號帳戶之優惠儲蓄存款戶綜合服務印鑑卡、存摺交易明細
、存摺存款歷史明細批次查詢、民國九十三年六月二十日提領二
十萬元之取款憑條、帳戶光碟櫃歷史明細查詢系統、上開帳戶於
九十五年六月一日「存單存款到期‧逾期註銷戶」登陸單、綜合
存款活儲轉定儲支出傳票、綜合存款定儲開戶收入傳票、「邵文
鑑具名之收據、傳真報告」、95年6月1日轉帳收入傳票、台灣銀
行松江分行93年6 月10日存款類使用主管卡及更正交易清單、印
錄機主管鑰匙使用登記簿、93年6 月15日印錄機主管鑰匙使用登
記簿、櫃檯機號05075 查詢存款類當日交易序時資料、存摺類使
用主管卡及更正交易清單、當日監視器翻拍照片、該行營業用器
具登記卡、台灣銀行員工履歷表、財金資訊公司電子銀行共用網
路系統線上認證服務證明單、台灣網路認證股份有限公司金融ED
I認證申請作業手冊，內含空白之金融EDI認證作業憑證註冊申請
單、有權簽證人員印鑑卡、銀行代付款通知單、金融EDI 認證作
業憑證註冊申請單、認證作業約定條款、邦聯公司於台灣銀行松
江分行所設第000000000000號帳戶之存摺、往來明細查詢單、存
摺存款歷史明細查詢、93年6月15日交易明細、邦聯公司於93年1
月5日申請金融EDI認證作業憑證註冊申請單、EDI 付款轉出明細
表、尚詠公司於台灣銀行松江分行所設第000000000000號帳戶之
有權簽證人員印鑑卡、存摺、存摺存款歷史明細查詢、93年 6月
15日交易明細、尚詠公司於93年4月28日申請金融EDI認證作業憑
證註冊申請單、台灣銀行91年11月28日銀營一乙字第0910125742
1號、該行資訊室92年6月2日資連字第09200018321 號檢附BTSII
端末軟體更新內容說明、93年3月15日資連字第09300009521號檢
附BTSII 端末軟體更新內容說明、該行松江分行92年12月30日松
江營字第09200074741號、93年5月6日松江營字第09300023021號
、松江分行初級襄理李芳春、林麗敏各於93年6 月17日提出之說
明書、報告、該行政風室93年6月18日簽文、93年6月18日松江營
密字第09300030551號、松江分行93年6月23日松江營字第093000
30581號檢送謝世宏第000000000000 號帳戶存摺交易往來明細查
詢、該行營業部93年6月23日營一存密字第09300055671號檢送謝
世宏第000000000000號帳戶存摺交易往來明細查詢、93年6 月23
日董密字第09300087971號檢附專案查核報告、94年1月13日松江
營字第09400003651號、94年1月14日營一存字第09400005471 號
、99年1月5日銀政乙密字第09900005361 號檢附存款業務總則篇
（支票存款除外）─存入標準作業流程（SOP）、99年1月12日松
江營字第09900000771號、99年1月14日銀政乙密字第0990001959
1號函、謝世宏於中國信託銀行高雄分行所設第000000000000 號
帳戶對帳單、93年6 月15日內部交易憑證、洗錢防制登記表、中
國信託聯行代收付款、金融卡申請書、綜合存款、無摺便利存款
約定書及代繳代轉款項、證券交割委託書、中國信託銀行93年 6
月17日中信銀高雄字第93003720108 號函送謝世宏開戶資料暨歷
史交易查詢報表、93年6月24日中信銀高雄字第93003720119號函
送謝世宏上開帳戶自93年6月份起之對帳單、94年1月19日中信銀
作業字第948132220370號、94年6月29日中信銀作業字第9481322
23660號、謝世宏93年6 月15日自中國信託高雄分行提領680萬元
之提款憑證、93年6月15日匯入台新銀行城東分行第00000000000
000號帳戶1600萬元之匯款申請書、於93年6月15日自中國信託銀
行高雄分行提領1600萬元之提款憑證、謝世宏於台新銀行城東分
行所設第00000000000000號帳戶印鑑暨資料卡、存款業務申請書
、歷史交易明細、於93年6月15日自該行城東分行帳戶提領800萬
元、1684萬元、40萬元、486萬9400 元之取款憑條、台新銀行93
年8月3日台新作集字第9307007 號函送謝世宏帳戶資金往來明細
、台新銀行城東分行94年1 月13日台新城東字第09400001號及城
東分行營業部補充資料、99年1月29日台新作文字第9901074號檢
附鄭夙雅、謝世宏之信用卡申請書、持卡人交易明細、取款憑條
、存入憑條、外匯交易臨時憑證、傳票、台新銀行99年2 月26日
台新董稽字第99022號含附謝世宏第00000000000000 號台幣存款
歷史交易明細查詢、第0000000000000000現金卡╱隨意金交易紀
錄、謝世宏購買前揭美金旅行支票之購買申請書及購買紀錄、內
政部警政署刑事警察局98年11月12日刑鑑字第0980155855號鑑定
書、台灣台北地方法院98年度北簡字第7323號簡易民事判決及確
定證明書等證據資料，參互勾稽判斷，認上訴人有如其事實欄一
、二所載違反銀行法犯行，乃維持第一審關於該部分依想像競合
犯及行為時牽連犯、連續犯關係，從一重論上訴人以連續犯銀行
法第一百二十五條之二第一項後段之背信罪，處有期徒刑七年二
月之判決，駁回檢察官此部分之第二審上訴（另與下述之業務侵
占及洗錢防制法第九條第一項之洗錢罪定應執行之刑有期徒刑七
年八月）。已逐一論述剖明其採證認事之心證理由，並敘明上訴
人之自白與其他證人之證述均相吻合，且有上開相關證據足資佐
證，所為論斷，俱有卷證資料可資覆按。又銀行法第一百二十五
條之二第一項後段所稱犯罪所得，其金額之認定，依照刑法理論
，應以犯罪行為既遂或結果發生時為準。而刑法上之背信罪，以
為他人處理事務，意圖為自己或第三人不法之利益，或損害本人
之利益，而為違背其任務之行為，致生損害於本人之財產或其他
利益者，為構成要件。所謂「致生損害於本人之財產或其他利益
」，屬於結果犯。並以本人之財產或其他利益已否受有損害，為
區別既遂、未遂之標準。蓋因本罪之構成，以損害本人之財產或
其他利益為要件。銀行法第一百二十五條之二第一項之規定係刑
法背信罪之特別規定，自應同此法理。上訴人於原判決附表一所
示之時間，透過金融EDI 線上交易，連續自邦聯公司上開帳戶，
分別匯出如原判決附表一所示之金額至其個人分別於台新銀行城
東分行、中國信託銀行高雄分行、台灣銀行松江分行所設如原判
決附表一所示之各帳戶內，此時財產權之得喪變更紀錄已製作完
成，台灣銀行因此已受有損害，其背信之行為即屬既遂，則其犯
罪所得合計達一億五千九百九十九萬九千二百元（扣除七百九十
元手續費），原判決因而據以論處銀行法第一百二十五條之二第
一項後段之背信罪尚無違誤。上訴意旨指摘原判決此部分適用法
則不當云云，洵有誤會。至其他上訴意旨，均未依據卷內資料具
體指摘，徒憑己見，對原判決已論斷明白之事項，漫指違背法令
，與法律規定得為第三審上訴理由之違法情形不相適合。應認上
訴人此部分之上訴違背法律上之程式，予以駁回。
二、洗錢防制法部分：
查第三審上訴書狀，應敘述上訴之理由，其未敘述者，得於提起
上訴後十日內補提理由書於原審法院，已逾上述期間，而於第三
審法院未判決前仍未提出上訴理由書狀者，第三審法院應以判決
駁回之，刑事訴訟法第三百八十二條第一項、第三百九十五條後
段規定甚明。上訴人不服原審就其違反洗錢防制法案件所為駁回
檢察官上訴而維持第一審科刑（犯九十二年二月六日修正公布之
洗錢防制法第九條第一項之洗錢罪，處有期徒刑六月）之判決，
於九十九年十一月十日提起上訴，並於同年月十七日提出刑事上
訴理由狀，但觀其上訴理由狀內容，僅對上開違反銀行法部分，
敘述不服之理由；對於違反洗錢防制法部分，則並未敘述任何上
訴理由，迄今逾期已久，於本院未判決前仍未提出，依上開規定
，此部分之上訴，自非合法，亦應予駁回。
三、業務侵占部分：
按刑事訴訟法第三百七十六條所列各罪之案件，經第二審判決者
，不得上訴於第三審法院，法有明文。原判決關於上訴人觸犯業
務侵占部分，係維持第一審依刑法第三百三十六條第二項論處罪
刑之判決，核屬刑事訴訟法第三百七十六條第三款之案件。依上
開說明，既經第二審判決，自不得上訴於第三審法院。上訴人猶
一併對此部分提起上訴，自為法所不許，應併予駁回。
據上論結，應依刑事訴訟法第三百九十五條，判決如主文。
中    華    民    國  九十九  年   十二   月   三十   日
                      最高法院刑事第七庭
                          審判長法官  洪  文  章  
                                法官  王  居  財  
                                法官  郭  毓  洲  
                                法官  黃  梅  月  
                                法官  沈  揚  仁  
本件正本證明與原本無異
                                      書  記  官  
中    華    民    國  九十九  年   十二   月  三十一  日
                                                      Q

司法院資訊處製作；財團法人民間司法改革基金會備份。
